# 一揽子收购过程中的投资的列报与会计处理问题

提问人：JXCY_ZDP 时间：2016-09-19 12:07:26
陈版及各位高手： 1 、第一个层面： 对于一个公司A公司在一揽子收购B公司的过程中，初始投资股权比例为5%，未来要在购买46%达到控制目的，但如果46%未收购成功，5%的前期投资也会没有意义，将被处置。因此按照准则规定，属于期限不确定，暂时列在可供出售金融资产中。 2 、第二个层面： B公司为一家在上市的公司，B公司股价在被收购5%的时点 2015 年 6 月 30 日，股价为 10元，A公司与B公司的二股东达成协议按照 15 元进行交易5%，然后再以 15 的元的价格收购大股东的49%。由于交易的时间性差异，在2015 年 12 月 31 日收购49%的工作仍在进行中，此时B公司股价为 12 元。 请问在年末的会计处理如何？ （ 1 ）是否应该将收购价格 15元与期末股价的 12 元差异作为减值处理？ （ 2 ）是否涉及调整进入资本公积的金额？ （ 3 ）是否该项投资的公允价值应该重新定义，市场的公开股价已不能反映该投资的公允价值？那么另外的公允价值该如何确定？ 请各位大师指导迷津？

回答人：chenyiwei
1 、目前持股 5 ％，一般理解不具有控制、共同控制或重大影响，作为可供出售金融资产是可以的（也可作为其他非流动资产），但后续如果 46 ％收购成功，则应按其成本转入 51 ％长期股权投资的成本中，不得在购买日对其按公允价值重新计量。 2 、（ 1 ）应了解协议收购价格高于市价的原因，考虑能否合理解释，以及这部分额外的投资款在未来能否收回。但不一定要计提减值准备。 （ 2 ）如果两个收购步骤为一揽子交易，则在收购完成前持有的股份应按成本计量，不确认其公允价值变动。 （ 3 ）见（ 1 ），需了解为何高于市场价格收购，以及预计超出部分的投资成本如何收回。需要注意：公允价值在确定时，只能考虑市场参与者普遍都会考虑的因素。如果有特殊因素导致高价收购，且该原因仅与特定收购方相关的，则超出部分不应作为对公允价值的调整。

提问人：JXCY_ZDP 时间：2016-09-20 13:30:02
但这个价格的确定考虑因素，是A公司对B公司的价值判断，多方竞价的结果，是否能够被认为是合理解释甚至在对外公告中用来解释？

回答人：chenyiwei
若当初谈判时就是这样想的，是公司的真实意图，那就如实据此解释。同时提供相关佐证以支持“未来B公司的盈利或者潜在价值高于市价”的判断。

提问人：zengfengxia 时间：2016-10-06 17:08:41
陈版，楼主的交易是与不同交易对手打成的并购协议，收购只是收购方一方的意图，两次交易作为一揽子交易的理由是否充分？

回答人：chenyiwei
判断一揽子交易，不能只看是否为同一交易对手，也要从本方的意图来看，是否这些交易作为一个整体才能实现本方的交易目的。因此此处主帖中的问题构成一揽子交易是有可能的，需结合多方面因素综合分析判断。

提问人：JXCY_ZDP 时间：2016-12-28 02:08:53
陈版，新的问题出现了，十万火急，收购交易由于出让方的原因终止了，导致并购的持有目的可能发生了变化，根据准则规定可供出售的金融资产不能重分类到交易性金融资产，现在的市价高于购买日的市价，但是还是低于报表日的市价，是否需要计提减值，还是将公允价值变动计入资本公积？请问陈版，假定继续长期持有和随时准备出售两种情况应该分别如何处理，以及相关的准则依据？谢谢！

回答人：chenyiwei
根据CAS 22第十九条，原已持有的 5 ％股权继续作为可供出售金融资产核算。资产负债表日后的市价下跌不作为资产负债表日计提减值的依据，只需附注披露（资产负债表日后非调整事项）即可。

提问人：JXCY_ZDP 时间：2016-12-28 14:34:06
谢谢陈版，再问可供出售金融资产需要按照市价做公允价值变动计入资本公积吗？还按照成本法计价？

回答人：chenyiwei
请参考CAS 22第 32 、 36 、 38 条。对无法取得公允价值信息的可供出售权益工具投资是允许按成本计量的。